【裁判字號】    97,消債更,133
【裁判日期】    970630
【裁判案由】    聲請更生程序
【裁判全文】
灣嘉義地方法院民事裁定             97年度消債更字第133號
聲  請  人  甲○○
上列當事人聲請消費者債務清理事件，本院裁定如下：
    主  文
聲請駁回。
聲請費用由聲請人負擔。
    理  由
一、聲請意旨略以：聲請人前有不能清償債務情事，曾依「中華
    民國銀行公會會員辦理消費金融案件無擔保債務協商機制」
    （下稱債務協商機制）請求共同協商債務清償方案，並協商
    成立，每月應繳金額新臺幣（下同）20,230元，而聲請人每
    月薪資所得約35,000至40,000元，扣除協商款項，已無法負
    個人生活開支及家人因失業所需之生活費用每月約20,000元
    （含父母及弟弟），實可認客觀上確有不可歸責於債務人之
    事由。又其無擔保或無優先權之債務總額未逾1,200萬元，
    復未經法院裁定開始清算程序或宣告破產，爰依法聲請更生
    等語。
二、聲請人主張其所負無擔保或優先權債務總金額未超過1,200
    萬元，且於本件更生聲請前，已依債務協商機制與中國信託
    商業銀行股份有限公司成立協商，依雙方簽立之協議書，聲
    請人每月應償還20,230元等情，有聲請人提出之債權人清冊
    及債務協商機制協議書1份附卷可徵，應為真實。惟查：
（一）本件依聲請人所提出之95年度綜合所得稅各類所得清單，
      其薪資所得為510,033元，即聲請人每月平均收入為42,50
      2元，扣除上開協商之款項，尚有22,272元，此亦高於行
      政院主計處公告之96年度最低生活費用（以每年家庭收支
      調查，計算出平均每人每月消費支出之百分之60作為最低
      生活費），台灣省平均每人每月最低生活費為9,509元之
      額度。而聲請人稱每月須負擔父母及弟弟生活費約20,000
      元，致無法清償，可認屬不可歸責於聲請人之事由，致履
      行顯有重大困難云云。惟聲請人每月平均收入扣除上開協
      商之款項，尚有22,272元可資運用之情，已如前述，縱聲
      請人之父母確需他人扶養，聲請人亦應於其可負擔之額度
      內加以支出，且聲請人尚有均已成年之弟李建瑩、李建興
      應與其同負扶養義務，然聲請人並未舉證證明李建瑩、李
      建興有何無法謀生之事實，復以失業為由即將渠等列為扶
      養支出之對象，顯未盡誠實說明之責，自不足採。
（二）按債務人與金融機構協商成立者，不得聲請更生或清算，
      但因不可歸責於己之事由，致履行顯有重大困難者，不在
      此限；本條例施行前，債務人依金融主管機關協調成立之
      中華民國銀行公會會員辦理消費金融案件無擔保債務協商
      機制與金融機構成立之協商，準用前項之規定，消費者債
      務清理條例第151條第5項、第6項分別定有明文。而上開
      規定之意旨，在於債務清償方案成立後，固由債務人按其
      條件履行，惟需於其後發生情事變更，在清償期間收入或
      收益不如預期，致該方案履行困難甚或履行不能，因不可
      歸責於己，致履行顯有重大困難，始能聲請更生或清算。
      避免債務人任意毀諾已成立之協商，濫用更生或清算之裁
      判上債務清理程序，蓋以債務清償方案係經當事人行使程
      序選擇權所為之債務清理契約，債務人應受該成立之協議
      所拘束。債務人既已與金融機構協商成立，如認該協商方
      案履行有其他不適當情形，自仍應再循協商途徑謀求解決
      。查聲請人前經協商時，其收入情況與本件聲請時相較並
      無顯著不同，加以其所為支出並非全然可信，其仍有履行
      清償之能力，俱如前述，既無情事變更，且無重大履行困
      難之處。又聲請人既有固定收入之履行能力，縱有履行不
      便，亦得經由個別債權銀行協商程序以求適當履債，此亦
      有行政院金融監督管理委員會新聞稿可考。準此，堪認聲
      請人尚乏不可歸責於己致履行顯有重大困難之情形可言。
三、按債務人不能清償債務或有不能清償之虞者，得依本條例所
    定更生或清算程序，清理其債務；聲請更生或清算不合程式
    或不備其他要件者，法院應以裁定駁回之。但其情形可以補
    正者，法院應定期間先命補正，債務清理條例第3條、第8條
    分別定有明文。則如上所述，聲請人所陳均非屬不可歸責於
    己之事由，依原協商條件履行亦非顯有重大困難，應屬聲請
    更生之要件不備，且又無從補正，依首揭條文之意旨，自應
    駁回其更生之聲請，爰裁定如主文所示。
中    華    民    國    97    年    6     月    30    日
              民事第一庭    法      官  游悅晨
如不服本裁定，應於裁定送達後10日內，以書狀向本院提出抗告
，並繳納抗告費新臺幣1千元
上為正本係照原本作成
中    華    民    國    97    年    6     月    30    日
                            書  記  官  張富


司法院資訊處製作；財團法人民間司法改革基金會備份。
